【裁判字號】    96,訴,7968
【裁判日期】    970514
【裁判案由】    侵權行為損害賠償
【裁判全文】
臺灣臺北地方法院民事判決              96年度訴字第7968號
  原    告  甲○○
            丙  ○
  被    告  乙○○
上列當事人間侵權行為損害賠償案件，經本院刑事庭裁定移送，
本院於九十七年四月三十日言詞辯論終結，判決如下：
    主  文
被告應給付原告甲○○新台幣伍萬元、給付原告丙○新臺幣伍拾
伍萬仟玖佰元，及均自起至清償日止按年息5%計算之利息。
原告其餘之訴駁回。
訴訟費用由被告負擔十分之七；餘由原告負擔。
本判決第1項於原告甲○○、丙○分別以新台幣壹萬陸仟元、壹
拾捌萬元供擔保後，得假執行。
原告其餘假執行之聲請駁回。
    事  實及理  由
一、原告起訴主張：
    (一)被告於民國94年10月1日上午7時50分許，駕駛車牌號碼
      EX-4022號自用小客車，自臺北市○○路底堤外便道公有
      停車場出入口，由西往東方向行駛，其正欲離開該停車場
      起步駛入堤外便道上時，本應注意車輛起駛前應顯示方向
      燈，注意前後左右有無障礙或車輛行人，並應讓行進中之
      車輛行人優先通行，而依當時情形，並無不能注意之情事
      ，被告竟疏未確認停車場出口左右側有無來車，即貿然往
      前行駛至堤外便道上，適原告甲○○騎乘車號GYH-096號
      重型機車，搭載其配偶即原告丙○由北往南方向行駛於堤
      外便道上，俟其騎乘機車至前揭停車場出入口與堤外便道
      交岔路口時，見原告所駕駛的自用小客車突然從停車場出
      入口駛出至堤外便道上，乃因此煞車不及，致原告甲○○
      所騎乘之重機車車頭撞及被告所駕駛之上開車輛左前頭，
      因而人車倒地，致原告甲○○受有胸部挫傷、右肘及右下
      肢多處擦傷之傷害；原告丙○受有左鎖骨骨折、左側第2
      、3、4、5之肋骨骨折、右小腿撕裂傷等傷害。
    (二)原告爰依民法第184條第1項及第195條第1項侵權行為的法
      律關係，請求被告賠償以下之損害：
      1.原告丙○請求被告給付住院期間所需支出之看護費，每
        日新臺幣（下同）1900元，共19天，總計34萬2000元（
        見97年4月30日擴張之聲明）。
      2.原告丙○原訂計劃於94年11月2日參加成大國際旅行社
        股份有限公司（下簡稱成大旅行社）所招徠之中國大陸
        東北旅行團，因此次車禍事故的發生，致未能成行，其
        中機票票款旅行社無法退還，致原告丙○受有損害，爰
        請求該部分損失計11900元。
      3.原告甲○○因肋骨骨折，日夜痛徹心扉無法入眠，白天
        無法工作，致原告甲○○至少6個月無法工作，以每個
        月原告依勞保投保金額24000元計算工資，原告甲○○
        共向被告請求14萬4000元之工作損失。
      4.被告之不法侵害，造成原告二人生活頓時陷入紛亂，身
        體皆遭受莫大的打擊，長期堅忍病痛及生活的不便，從
        而，原告甲○○向被告請求20萬元之精神損害賠償，原
        告丙○向被告請求35萬元之精神損害賠償。
    (三)綜上，原告之聲明為：
      1.被告應給付原告甲○○34萬4000元及自起訴狀繕本送達
        之翌日起（96年2月9日）起至清償日止，按年息5%計算
        之利息。
      2.被告應給付原告丙○70萬3900元及自起訴狀繕本送達之
        翌日起（96年2月9日）起至清償日止，按年息5%計算之
        利息。
      3.願供擔保，請准宣告假執行。
二、被告抗辯略以：
    本件車禍之發生，是原告甲○○騎乘重型機車的速度太快，
    致撞上原告的車輛，雖被告對於本院95年度交易字第611號
    刑事判決認定伊有過失不爭執，但原告甲○○對於損害之發
    生亦與有過失，請鈞院審酌之（見本院97年4月30日審判筆
    錄）。
三、按「因故意或過失，不法侵害他人之權利者，負損害賠償責
    任」、「不法侵害他人之身體、健康、名譽、自由、信用、
    隱私、貞操，或不法侵害其他人格法益而情節重大者，被害
    人雖非財產上之損害，亦得請求賠償相當之金額。其名譽被
    侵害者，並得請求回復名譽之適當處分」民法第184條第1項
    前段及民法第195條第1項分別定有明文。
四、兩造不爭執的事項：
    兩造對於前開車禍之發生被告之行為有過失之事實並不爭執
    ，核與本院95年度交易字第611號刑事判決為被告有過失之
    認定相符。被告就本件車禍之發生有過失之事實，足堪信為
    真實。
五、兩造爭執之事項：
    (一)原告甲○○之行為究有無與有過失？
      雖被告抗辯原告甲○○當時車速太快，對於損害之發生與
      有過失云云。惟被告既為此項抗辯，即應對該部分事實負
      舉證責任，然被告未曾提出任何證據資料供本院審酌。經
      本院依職權調取前開刑事卷宗審酌事故發生後現場拍攝之
      照片（見偵卷第20頁至第26頁）、處理事故警員所繪製的
      現場圖（見偵卷第13頁）及當事人訪談紀錄（見偵卷第15
      頁至第16頁），除了原告甲○○於訪談時自承行車時速40
      公里以外，現場尚無煞車痕等跡證可供研判。從而，審酌
      前開相關證據資料可認為被告起駛前不讓行進中之原告車
      輛優先通行，應為事故發生之唯一原因，尚無何證據資料
      足認原告甲○○有超速之行為，此亦同為臺北市車輛行車
      事故鑑定委員會（見偵卷第34頁）及前開刑事判決所認定
      。從而，被告抗辯原告甲○○與有過失乙節，不足憑採。
    (二)原告甲○○得向被告請求損害賠償的數額：
      1.原告甲○○主張其右側第7至第10肋骨骨折，固提出臺
        北市立聯合醫院陽明院區之診斷證明書為據，原告對其
        傷士亦不爭執，該事實堪信為真。惟原告甲○○主張伊
        因該等傷情日夜痛徹心扉無法入眠，白天無法工作，致
        原告甲○○至少6個月無法工作，以每個月原告依勞保
        投保金額24000元計算工資云云，固提出台北市玻璃裝
        配業職業工會繳費收據為據。但查：
        (1)經本院函詢原告曾求診之台北市立聯合醫院陽明院區
          關於原告之病情覆稱略以：「一、病人自訴車禍受傷
          ，診斷為胸壁挫傷及右側肋骨骨折，94年10月14日、
          94年10月28日與馬偕醫院診斷書所示（94年10月1日
          ）就診之傷害，可能本於同一原因。二、傷勢約需二
          個月痊癒，一般而言，無補充膠原蛋白之需」，有該
          院96年12月25日北市醫陽字第09634616600號函在卷
          可按，足徵，本件原告甲○○共就診3次，就其就診
          之情形，尚不能認為該傷情導致其不能工作。
        (2)原告於本院陳稱：受傷後，我沒有出門，除了去馬偕
          看我太太之外，陽明醫院只有開藥給我吃，吃了一個
          禮拜，之後沒有再去拿藥，沒有做其他治療，因為要
          靠自癒等語（見本院96年12月12日辯論筆錄）；原告
          丙○陳稱：我找看護看護了幾天，一天1900元，其餘
          時間都是我先生甲○○在照顧等語（見本院97年4月
          30日辯論筆錄）。由是可知，原告甲○○未去工作的
          主要原因是因為照料其配偶，非受傷嚴重不能工作，
          且觀原告甲○○事故發生後僅門診3次，服藥約一週
          ，均尚難認為有因該傷害致不能工作之情事，從而，
          原告甲○○該部分之請求，均無理由，應予駁回。
      2.關於原告甲○○請求精神上損害賠償部分，審酌原告甲
        ○○係高職畢業、目前從事室內裝潢工作、車禍發生時
        為56歲、該傷勢造成其精神痛苦及復元約需二週之各項
        情況；另審酌被告係國小畢業、目前從事洗碗工作、其
        行為造成原告精神上損害之情形等情，認為原告主張精
        神上之損害賠償5萬元為有理由，超過該部分之主張，
        為無理由，應予駁回。
    (三)原告丙○得向被告請求損害賠償的數額：
      1.原告丙○主張被告應給付住院期間所需支出之看護費，
        提出慈愛服務社之證明書為證，其上記載自94年10月7
        日起至同年月10日止雇佣該社之人員看護，每日1900元
        ，共計支出5700元。惟原告丙○之傷勢，經本院函詢其
        求診之馬偕醫院覆稱：「... 患者丙○女士因左鎖骨骨
        折、左側第二至六肋骨骨折，於94年10月1日至本院急
        診治療，於94年10月3日於門診治療住院開刀，住院期
        間生活無法自理，需他人照顧，約需半年可以痊癒」，
        有該院97年1月29日馬院醫外字第0960004470號函在卷
        可按。依該醫院開具之診斷書（見95年度交附民第209
        號卷第8頁），原告丙○自94年10月3日入院行左鎖骨開
        刀之鋼釘內固定手術，94年10月20日出院，原告甲○○
        陳稱未請看護之期間，由其照顧原告丙○等語，被告對
        於上開證據及陳述均不爭執，足信為真實。雖原告甲○
        ○基於配偶之地位照顧原告丙○，乃履行其夫妻生活相
        互扶持之義務，但不得認為該項義務之履行，係為減輕
        被告損害賠償責任之意，從而，原告丙○請求被告給付
        其住院期間每日1900元，共19天，總計34萬2000元之看
        護費為有理由。
      2.原告丙○主張伊原訂計劃於94年11月2日參加成大旅行
        社所招徠之中國大陸東北旅行團，因此次車禍事故的發
        生，致未能成行，其中機票票款旅行社無法退還，致原
        告丙○受有損害，爰請求該部分損失計11900元，業據
        其提出成大旅行社之證明書、支票影本、中國南方航空
        股份有限公司機票、購買機票之發票影本（見同前附民
        卷第12頁至第15頁）為證，審酌前開馬偕醫院覆函記載
        原告丙○於94年10月20日甫經手術出院，尚需半年始能
        痊癒等情，其確實因為被告之行為，導致其出國旅遊無
        法成行，因旅行社包機無法退票，致受有11900元之損
        失，自屬被告過失行為導致其財產上之損害。從而，原
        告該部分之請求，為有理由，應予准許。
      3.關於原告丙○請求精神上損害賠償部分，審酌原告丙○
        係專科畢業、目前退休在家、車禍發生時為61歲、該傷
        勢非輕造成其精神痛苦程度及復元約需半年之各項情況
        ；另審酌被告係國小畢業、目前從事洗碗工作、其行為
        造成原告精神上損害之情形等情，認為原告主張精神上
        之損害賠償20萬元為有理由，超過該部分之主張，為無
        理由，應予駁回。
    (三)綜上：
      1.原告甲○○請求被告給付在5萬元及自起訴狀繕本送達
        之翌日起（96年2月9日）起至清償日止，按年息5% 計
        算利息之範圍內為有理由，超過此部分之請求，為無理
        由，應予駁回。
      2.原告丙○請求被告給付在55萬3900元及自起訴狀繕本送
        達之翌日起（96年2月9日）起至清償日止，按年息5%計
        算之利息之範圍內為有理由，超過此部分之請求，為無
        理由，應予駁回。
六、兩造其餘之攻擊或防禦方法及未經援用之證據，經本院斟酌
    後，認為均不足以影響本判決之結果，自無逐一詳予論駁之
    必要，併此敘明
七、假執行之宣告：原告陳明願供擔保，聲請宣告假執行，經核
    原告勝訴部分，合於法律規定，爰酌定相當之擔保金額宣告
    之；原告其餘假執行之聲請，因訴之駁回而失所依據，不予
    准許。
八、結論：
    本件原告之訴為一部有理由，一部無理由，依民事訴訟法第
    第79條、第390條第2項，判決如主文。
中    華    民    國    97    年    5     月    14    日
                  民事第四庭  法  官    趙子榮
以上正本係照原本作成。
如對本判決上訴，須於判決送達後20日內向本院提出上訴狀。
中    華    民    國    97    年    5     月    14    日
                              書記官    江虹儀


司法院資訊處製作；財團法人民間司法改革基金會備份。
